臺灣士林地方法院刑事判決　　　　　　　　　　　　　　九十年度自字第二一六號
　　自　訴　人　甲○○
　　自　訴　人　丁○○○
　　被　　　告　丙○○
右列被告因詐欺案件，經自訴人提起自訴，本院判決如左：
    主  文
丙○○意圖為自己不法之所有，以詐術使人將本人之物交付，處有期徒刑柒月；又意
圖為自己不法之所有，以詐術使人將本人之物交付，處有期徒刑柒月。應執行有期徒
刑壹年。
    事  實
一、丙○○明知財務狀況拮据，已無支付能力，竟意圖為自己不法之所有，於民國（
    下同）八十六年五月間某日，在台北市○○○路、復興北路東帝士大樓內某麻將
    賭場，見甲○○賭輸新台幣（下同）十七、八萬元，趁其六神無主之機會，向甲○○詐稱：賭輸十七、八萬元不贏回來可惜云云，要甲○○拿出一百萬元，其中
    十七、八萬元還給賭場，其餘靠賭場分紅，半年後即可分到一百萬元，甲○○因
    賭輸錢已方寸大亂，致不疑有詐，乃向其婆婆丁○○○借得一百萬元，交給丙○○，而丙○○並交付台北市第五信用合作社營業部、帳號七六二０─一號、票號
    ＡＦ0000000號、發票日八十七年五月二十五日、面額一百萬元、發票人
    乙○○之支票一紙予甲○○，以作為擔保，丙○○詐得該一百萬元後，未依約將
    款項靠場分紅，反供己揮霍花用；另丙○○因甲○○之介紹，始認識其婆婆丁○○○，並得知丁○○○存款頗豐，竟食髓知味，復另行起意，基於不法所有之意
    圖，於八十七年七月八日丁○○○自大陸返國後某日，利用甲○○不在家時，親
    自至台北市○○區○○路四八巷二六號七樓丁○○○住處拜訪，因丁○○○前曾
    經營安養院，遂向丁○○○佯稱可幫其頂下安養院，需訂金一百萬元，並交付業
    經拒絕往來之台北市第五信用合作社營業部、帳號七六二０─一號、票號ＡＦ0
    000000號、發票日八十七年十二月一日、面額一百萬元、發票人乙○○之
    支票一紙予丁○○○以資取信，致丁○○○陷於錯誤，如數給付一百萬元，丙○○詐得款項後，並未投資安養院，乃供己使用。嗣前揭二張支票屆期經提示因拒
    絕往來遭退票不獲兌現，而丙○○又置之不理，且避不見面，甲○○、丁○○○
    始知受騙。
二、案經甲○○、丁○○○提起自訴。
    理  由
一、訊據被告丙○○固坦認確曾向丁○○○拿取二百萬元，並交付乙○○之支票二紙
    予丁○○○等情屬實，惟矢口否認有何詐欺犯行，並辯稱：因甲○○欠賭埸三十
    萬元，她拜託伊去跟她婆婆借錢，借一百萬元，伊透過甲○○介紹認識丁○○○
    ，第一次見面丁○○○就借伊一百萬元，其中三十萬元伊再借給甲○○，伊付她
    婆婆十分利息，另七十萬元伊放在賭埸分紅；另一張支票是丁○○○主動說她在
    花蓮有一些同事，都是一些老人，他們沒有能力賺錢生活，遂湊成一百萬元，要
    伊放在賭埸裡面分紅，這筆錢並不是借款。至這二張支票都是向友人孫愛迪借的
    ，雖然支票發票人是她母親乙○○，但平常都是她在使用，伊記得票號0000
    000號這張支票開票日期是八十六年五月二十五日，就是開一年的票，另票號
    0000000號那張支票是在八十六年六月一日向孫愛迪拿的，票期一年半。
    伊並沒有詐騙甲○○及丁○○○，伊與她們是投資關係云云。然查，右揭犯罪事
    實迭據自訴人甲○○、丁○○○指訴綦詳，復有支票、退票理由單及律師函等影
    本在卷可稽，而被告向孫愛迪借得之客票即孫愛迪之母乙○○於台北市第五信用
    合作社所開立之帳號七六二０─一號支票存款，確係自八十六年十一月十日起開
    始退票，並於八十七年五月八日列為拒絕往來戶乙節，亦經台北市第五信用合作
    社函覆查證屬實，此有該合作社九十年十一月一日北市五信社營字第九００五０
    號函附支票存退補紀錄明細影本一份可憑，被告明知其財務狀況拮据，顯已無支
    付能力，又為何主動持已遭銀行拒絕往來之支票交付與自訴人丁○○○，益徵被
    告實有不法之意圖，苟被告無詐欺之故意，衡情原應於票款期限屆至時，迅與自
    訴人解決上開債務，始為正辨，乃此之圖，竟拖欠未還，諉無詐欺故意，不足採
    信。至證人孫愛迪於本院審理時固到庭證稱：這二張支票係伊借給丙○○的，伊
    母親並不知道，因票平常都是伊在使用，伊記得票號0000000號這張支票
    是在家裡借給丙○○，因伊當時在洗澡，所以請丙○○自己開票，她當時說要開
    一年後的票，至票號0000000號那張支票是伊自己開的，丙○○要伊開一
    年半的票，上開二張支票開票的時間約差一個禮拜左右，當時丙○○有告訴伊二
    張支票的用途，其中第一張支票是要向丁○○○借錢，用來投資台北夜未眠老板
    開設的賭埸，而第二張支票她說要壓在丁○○○那裡，且丙○○有說這二張支票
    都不會提示，伊才借給她云云。惟查，自訴人丁○○○時常回大陸探親，其中於
    八十六年四月二十七日返台，旋於同年五月二十七日出境，有內政部警政署入出
    境管理局九十一年五月十七日境信昌字第０九一００二八九八六號函附丁○○○
    出入境紀錄可按，是證人孫愛迪所稱第二張支票（即票號0000000號）係
    八十六年六月一日所簽發，並交付予自訴人丁○○○云云，顯與事實不符，再者
    彼證人與被告有同居摯友之情，已經被告供明在卷，於本件攸關被告刑責之證詞
    ，難免有所偏頗，故證人孫愛迪前開證言核屬迴護之詞，尚無足取。末查，若誠
    如被告所言係經由甲○○介紹始認識丁○○○其人，並於第一次見面就向丁○○○借得一百萬元，且有約定十分利之利息，於第二次向丁○○○拿取一百萬元時
    ，即預扣十萬元當作利息等語，然被告與自訴人丁○○○原本並不熟識，係透過
    自訴人甲○○之關係，雙方才認識，則自訴人丁○○○對於被告之資力及信用狀
    況並不清楚，豈會於初次見面即應允借予現金一百萬元，反不借給其媳婦即自訴
    人甲○○，顯有違常理，再者被告亦無法提出任何證據證明有支付利息予自訴人
    丁○○○之事，參以若被告與自訴人丁○○○係投資賭埸分紅之關係，則被告既
    非賭埸負責人，又何需交付客票以供擔保？在在均與常情有悖，是被告前開所辯
    各節，要屬卸責之詞，均不足採信，其犯行堪以認定，應予依法論科。
二、核被告所為，均係犯刑法第三百三十九條第一項之詐欺取財罪。被告二次詐騙行
    為，相距一年多，亦經相當時間，犯罪手法雖類似，惟被告均否認犯行，顯非基
    於概括犯意反覆為之，難認有裁判上一罪之連續犯關係，是被告上開二次詐欺取
    財犯行，犯意各別，應予分論併罰。爰審酌被告有犯罪前科，此有臺灣高等法院
    被告全國前案紀錄表存卷可按，素行不良，及其犯罪之動機、目的、手段、所生
    危害非淺、詐得財物價值、犯後猶飾詞圖卸等一切情狀，量處如主文所示之刑，
    並定其應執行刑，以資懲儆。
據上論斷，應依刑事訴訟法第三百四十三條、第二百九十九條第一項前段，刑法第三
百三十九條第一項、第五十一條第五款，罰金罰鍰提高標準條例第一條前段，判決如
主文。
中      華      民      國      九十一      年      七    月      四    日
                                        臺灣士林地方法院刑事第三庭
                    法  官  李  育  仁
右正本證明與原本無異。
如不服本判決，應於判決送達後十日內，向本院提出上訴狀。
                                            書記官  劉  提  幸
中      華      民      國      九十一      年      七    月    二十二  日
附錄本案論罪科刑法條之依據：
中華民國刑法第三百三十九條：
 (普通詐欺罪)
意圖為自己或第三人不法之所有，以詐術使人將本人或第三人之物交付者，處五年以
下有期徒刑、拘役或科或併科一千元以下罰金。
以前項方法得財產上不法之利益或使第三人得之者，亦同。
前二項之未遂犯罰之。
